【裁判字號】    90,交聲,114
【裁判日期】    901105
【裁判案由】    違反道路交通管理處罰條例聲明異議
【裁判全文】
臺灣桃園地方法院刑事交通事件裁定                 九十年度交聲字第一一四號
    異  議  人
    即受處分人  甲○○
右列受處分人因違反道路交通管理處罰條例案件，對於交通部公路局新竹區監理所桃
園監理站於民國九十年四月四日以桃監裁五字第裁五二－Ｄ九Ａ二五三九六０號違反
道路交通管理事件裁決書所為之處分聲明異議，本院裁定如左：
    主  文
異議駁回。
    理  由
一、聲明異議意旨略以：異議人於民國九十年元月二十八日十七時四十五分左右，駕
    駛車號ＪＶ－七二九八號自用小客車，從桃園縣龍潭鄉市區往大溪鎮方向行駛，
    行經中興路四九九號巷口（當時主幹道係閃黃燈號誌，巷道係閃紅燈號誌），被
    無照駕駛七Ａ－一五二二號自小客車的沈正宣先生從大溪鎮往龍潭方向超速且雙
    黃線左轉強行進入閃紅燈號誌之巷道時，將異議人之右前方車頭保險桿、葉子板
    、車燈等被其車尾部拖撞，很顯然係沈正宣嚴重違規。異議理由：（一）異議人
    當時係在雙線道之省台三線道路主幹道上之外側慢車道上以時速二十公里左右行
    駛，因該時段係黃昏陰雨，且是舊曆年初五人車很多，異議人非常小心且開大燈
    ，當時拖撞時根本沒有看到左轉之沈君車輛，可想看其開車之快；（二）沈正宣
    先生係無照駕駛，更是超速從主幹道超雙黃線上先從超黃線左轉想搶先進巷內，
    且沒開大燈，異議人當時確實看都沒有看到車子就聽到碰的一聲下車一看，才發
    現被拖撞，違規人顯係沈正宣先生；（三）異議人絕無違規事實，更無肇事致人
    受傷，六十一條二項之罰則顯係員警無中生有，且原舉發通知單Ｄ九Ａ二五三九
    六０號開出為三十五條第一項第一款，今又以同號之舉發單亂改為六十一條第二
    項，顯有違誤，為此聲明異議云云。
二、按汽車行駛時，駕駛人應注意車前狀況，並隨時採取必要之安全措施，汽車行駛
    至交叉路口，其行進、轉彎，應依左列規定：‧‧‧六、轉彎車應讓直行車先行
    ，但直行車尚未進入交叉路口，而轉灣車已達中心處開始轉彎，直行車應讓轉彎
    車先行，道路交通安全規則第九十四條第三項、第一百零二條第一項第六款分別
    定有明文。經查：（一）本件車禍肇事地點即桃園縣龍潭鄉○○路四九九巷巷口
    ，中興路有閃黃燈號誌，四九九巷則為閃紅燈號誌，當時號誌均正常運作，屬有
    號誌交岔路口，此有道路交通事故調查報告表影本一紙附卷可稽。（二）本件交
    通事故之發生，係因異議人於九十年元月二十八日十七時四十五分左右，駕駛車
    號ＪＶ－七二九八號自用小客車，從桃園縣龍潭鄉市區往大溪鎮方向行駛，行經
    中興路四九九號巷口未注意車前狀況，並隨時採取必要之安全，致右車頭撞及行
    將轉彎進入四九九巷由被害人沈正宣所駕駛之七Ａ－一五二二號自小客車右後葉
    子板，沈正宣因而受有頭部外傷併輕微腦震盪等傷害，此有異議人、被害人警訊
    筆錄、國軍桃園總醫院附設民眾診療服務處診斷證明書及道路交通事故調查報告
    表影本各一份附卷可稽。（三）異議人駕駛自小客車行經該交岔路口，未注意車
    前狀況，並隨時採取必要之安全措施，致所駕駛之自小客車右前方撞及被害人沈
    正宣所駕駛之上開自小客車右後葉子板，被害人沈正宣因而受有傷害，異議人有
    違前開道路交通安全規則第九十四條第三項、第一百零二條第一項第六款之規定
    甚明；雖被害人沈正宣無照駕車，有違道路交通處罰條例第二十一條第一項第一
    款之規定，但此亦僅違反行政管理法規，尚難以此遽認為其就本件事故之發生有
    過失；就卷附之道路交通事故調查報告表所示之現場相關位置，及異議人與被害
    人沈正宣所駕駛車輛受損之情形，不難判斷當時被害人沈正宣所駕之七Ａ－一五
    二二號自小客車左轉彎達中心處，異議人之駕車應尚未進入交叉路口，此時異議
    人即應減速讓沈正宣之駕車先行，然異議人竟疏未注意車前狀況（異議人於聲明
    異議狀一再陳稱根本沒有看到沈君之車輛），致未減速而撞及已行將轉彎進入四
    九九巷之被害人沈正宣之駕車，異議人就本件車禍之發生顯有過失至明，且本件
    經臺灣桃園地方法院檢察署檢察官送請臺灣省桃園縣區車輛行車事故鑑定委員會
    鑑定，鑑定意見認「甲○○（即異議人）酒後駕駛自小客車疏未注意車前狀況碰
    撞行將完成轉彎車輛（沈正宣無照駕駛自小客車有違規定）」，亦認異議人就本
    件事故之發生確有過失，此有臺灣省桃園縣區車輛行車事故鑑定委員會鑑定意見
    書附於臺灣桃園地方法院檢察署九十年度偵字第九０六０號卷（參見該卷第十頁
    以下）可稽，故縱認被害人沈正宣就本件事故之發生亦有過失，亦不能因被害人
    之過失而解免異議人之過失責任，異議人以本件事故係被害人沈正宣超速且超越
    雙黃線左轉強行進入閃紅燈號誌之巷道而造成，其絕無違規云云，尚無足採。（
    四）又原處分機關交通部公路局新竹區監理所桃園監理站，故係依據桃園縣警察
    局舉發違反道路交通管理事件通知單為裁決，然其所認定之依據乃舉發之違規事
    實，而非該通知單上所載之舉發違反法條，故縱如異議人所指舉發違反法條有誤
    或曾經更改屬實，亦不影響於原處分機關之裁決認定，故異議人此部分之指摘尚
    無理由。
三、按汽車駕駛人，駕駛汽車違反道路交通安全規則，因而肇事致人受傷者，吊扣其
    駕駛執照三個月至六個月。道路交通管理處罰條例第六十一條第二項定有明文。
    異議人駕駛車輛既有前述違反道路交通安全規則之情形，並因而致沈正宣受有傷
    害，原裁決機關交通部公路局新竹區監理所站桃園監理站以異議人違反道路交通
    管理處罰條例第六十一條第二項規定，處異議人吊扣駕照三個月處分，於法洵無
    違背，異議人聲明異議意旨猶執陳詞，任意指摘原處分不當，非有理由，應予駁
    回。
據上論斷，應依道路交通管理處罰條例第八十七條第二項，道路交通案件處理辦法第
十九條，裁定如主文。
中      華      民      國      九十    年十一     月      五      日
                                    臺灣桃園地方法院交通法庭
                                        法  官  林  春  鈴
右正本證明與原本無異。
如不服本裁定，應於裁定送達後五日內向本院提出抗告狀。
                                        書記官  江  世  亨
中      華      民       國     九十    年      十一    月     七      日


司法院資訊處製作；財團法人民間司法改革基金會備份。
